臺灣高雄地方法院民事判決　　　　　　　94年度簡上字第13號
上　訴　人　宜吉企業股份有限公司
法定代理人　乙○○
訴訟代理人　丁○○
被 上訴 人　力大國際有限公司
法定代理人　甲○○
訴訟代理人　丙○○
當事人間請求給付票款事件，上訴人對於民國93年11月18日本院
高雄簡易庭93年度雄簡字第2837號第一審判決提起上訴，本院於
民國94年3月18日言詞辯論終結，判決如下：
  主    文
上訴駁回。
第二審訴訟費用由上訴人負擔。
  事實及理由
一、本件被上訴人經合法通知，未於言詞辯論期日到場，核無民
    事訴訟法第396 條所列各款之情形，爰依上訴人聲請，由其
    一造辯論而為判決。
二、被上訴人起訴主張：上訴人於民國92年8 月間向伊訂購木製
    課桌椅貨品一批，上訴人並陸續簽發如附表編號1 至3 所示
    支票3 張交予伊，票面金額共計381,669 元，供作支付上開
    貨品貨款之用。詎上開支票經伊屆期提示，除編號1 之支票
    有兌現外，編號2 、3 支票（下稱系爭支票）均遭退票而不
    獲付款，爰依票據之法律關係，請求上訴人給付上開票款
    293,338 元等語。並於本院聲明：(一)駁回上訴人之上訴。(二)
    第二審訴訟費用由上訴人負擔。
三、上訴人則以：伊向被上訴人購買系爭貨品後，置放於伊代工
    廠「全存保企業有限公司」（下稱全存保公司），惟於92年
    12月5 日上午9 時50分許，遭訴外人瑞利公司發生火災之波
    及而燒燬，因被上訴人迄未開立系爭貨款之發票予伊，致伊
    無法向瑞利公司求償，伊自得拒絕支付系爭貨款；又被上訴
    人於上開火災發生後，曾允諾俟伊向瑞利公司求償後，方有
    給付系爭支票票款之義務等語，資為抗辯。原審為伊敗訴之
    判決，伊不服提起上訴，並於本院聲明：(一)原判決廢棄。(二)
    被上訴人在第一審之訴駁回。(三)第一、二審訴訟費用由被上
    訴人負擔。
四、兩造不爭執事項暨本件爭點：
  (一)不爭執事項：
  1.上訴人於92年8 月份向被上訴人訂購木製課桌椅貨品一批，
    貨款總計為382,032 元；被上訴人已依約交付合於債之本旨
    之貨品，並經上訴人受領。
  2.被上訴人執有上訴人簽發之如附表所示編號1 、2 、3 支票
    三張，均係上訴人為支付92年8 月份其向被上訴人訂購之貨
    款而簽發交付予被上訴人。
  3.編號1 之支票票款88,331元，已由被上訴人提示兌現；編號
    2 、3 之支票面額總計293,338 元，經被上訴人提示後遭退
    票，不獲付款。
  (二)本件爭點：
  1.上訴人得否以被上訴人未開立發票予伊，而就其交付買賣價
    金主張同時履行抗辯？
  2.被上訴人有無允諾上訴人緩期清償系爭票款？
五、上訴人得否以被上訴人未開立發票予伊，而就其交付買賣價
    金主張同時履行抗辯？
  (一)本件被上訴人固係依據票據之法律關係，請求上訴人給付系
    爭支票票款，惟上訴人與被上訴人係系爭支票收受之直接前
    後手，為兩造所不爭，是上訴人執系爭支票之原因關係即兩
    造間之買賣契約為抗辯，尚非法所不許，自得對抗被上訴人
    ，先予敘明。
  (二)上訴人固不否認其於92年8 月間向被上訴人訂購系爭貨品，
    被上訴人已交付符合債之本旨之貨品，並經其受領等情，然
    抗辯：被上訴人尚未交付系爭貨品之統一發票予伊，故伊得
    行使同時履行抗辯拒絕給付價金等語，則為被上訴人否認，
    辯稱：伊已應上訴人要求，開立買受人為全存保公司之發票
    兩張交予上訴人，作為系爭交易之憑證等語，並提出統一發
    票兩紙為證（原審卷第101 頁）。上訴人雖辯稱：該兩紙發
    票金額，與伊付款之票據金額不符云云，惟前開兩紙發票銷
    售額合計為382,032 元，與上訴人於本院自承兩造於92年8
    月份交易總額之數額完全相符（本院卷第69頁），堪信被上
    訴人上開辯解為真。且果如上訴人所述：受領該兩紙發票係
    作為92年其他月份買賣之交易憑證，則前述兩紙發票銷售額
    ，應與92年度兩造其餘交易總額一致，而上訴人於92年度已
    另給付予被上訴人之支票面額合計為426,621 元，有上訴人
    提出為兩造所不爭之支票3 紙在卷可稽（原審卷第36、38
    、39頁），惟此金額與上述發票銷售額亦不相符，足證上訴
    人辯稱被上訴人尚未交付系爭交易之發票云云，要無可採。
  (三)又按所謂同時履行之抗辯，乃係基於雙務契約而發生，倘雙
    方之債務，非本於同一之雙務契約而發生，縱令雙方債務在
    事實上有密切之關係，或雙方之債務雖因同一之雙務契約而
    發生，然其一方之給付，與他方之給付，並非立於互為對待
    給付之關係者，均不能發生同時履行之抗辯（最高法院59
    年台上字第850 號、63年台上字第828 號判例參照）。查本
    件兩造因買賣契約所負之給付義務，出賣人即被上訴人為交
    付合於債之本旨之買賣標的物，買受人即上訴人則為給付買
    賣價金，又被上訴人已依約交付符合債之本旨之買賣標的物
    ，且經上訴人受領，為上訴人所不爭，其自負有給付價金之
    義務。至被上訴人有無交付系爭交易之憑證（發票）予上訴
    人，與上訴人給付買賣價金間，並非立於互為對待給付之關
    係，自不發生同時履行抗辯之問題。綜上，縱使被上訴人確
    未交付系爭交易之發票予上訴人，上訴人亦無從行使同時履
    行抗辯權，其上開抗辯即屬無據。
六、被上訴人有無因火災發生，而允諾上訴人得予緩期清償系爭
    票款？
  (一)上訴人主張其受領之系爭貨品存放於全存保公司工廠，於92
    年12月5 日上午9 時50分，遭鄰廠瑞利公司發生火災之波及
    而燒燬等情，固據其提出高雄縣政府消防局火災證明書一紙
    為證（原審卷47頁），惟該紙證明書僅能證明上開火災發生
    之時間、地點，無從證明所燒燬者確為上訴人本次向被上訴
    人購買之貨品，是上訴人前開主張，已屬有疑。
  (二)又上訴人陳稱：火災發生後，被上訴人法代甲○○曾至伊代
    工廠全存保公司之火災現場，並向該公司負責人蘇保全承諾
    俟伊向瑞利公司求償後，再予清償系爭貨款云云，然為被上
    訴人否認。上訴人舉證人蘇保全之證詞為證，而證人蘇保全
    固於原審證稱：被上訴人法代甲○○夫妻來火災現場，與丁
    ○○談發票及延期清償之事，甲○○有說等上訴人向瑞利公
    司求償後，才向上訴人求償等語（原審卷第95-96 頁），惟
    證人蘇保全即為上訴人訴代丁○○之子（原審卷第95頁），
    復為上訴人之代工廠負責人，於法律、經濟上均有密切利害
    關係，其證詞難免偏頗，自難採為上訴人有利之判斷。此外
    ，上訴人復未能舉出其他證據證明被上訴人確已同意上訴人
    緩期清償，其此部分主張，亦無可採。
七、綜上所述，上訴人不得以被上訴人未交付系爭交易發票，而
    行使同時履行抗辯，拒付買賣價金，其復無法證明被上訴人
    確有同意其緩期清償系爭貨款，從而，被上訴人依據兩造間
    票據之法律關係，請求上訴人給付系爭票款293,338 元，為
    有理由。原審因之准許被上訴人之請求，判決上訴人敗訴，
    並無違誤，上訴意旨仍執前詞指摘原判決不當，求予廢棄改
    判，為無理由，應予駁回。
八、據上論結，本件上訴為無理由，依民事訴訟法第436 條之1
    第3 項、第449 條第1 項、第385 條第1 項前段、第78條，
    判決如主文。
中　　華　　民　　國　　94　　年　　4 　　月　　1 　　日
        民事第一庭    審判長法  官  甯馨
                            法　官  劉傑民
                            法　官  林韋岑
附表：
┌──┬────┬──────┬──────┬──────┐
│編號│發票日  │票面金額    │付款人      │票據號碼    │
│    │        │（新台幣）  │            │            │
├──┼────┼──────┼──────┼──────┤
│一  │92.11.17│88,331元    │安泰商業銀行│AY0000000   │
│    │        │            │北高雄分行  │            │
├──┼────┼──────┼──────┼──────┤
│二  │92.12.17│223,213元   │同右        │AY0000000   │
├──┼────┼──────┼──────┼──────┤
│三  │93.2.17 │70,125元    │同右        │AY0000000   │
└──┴────┴──────┴──────┴──────┘
本判決不得上訴。
右判決正本係照原本作成。
中　　華　　民　　國　　94　　年　　4 　　月　　4 　　日
                            書記官  何明昌
